---
title: "Proyecto TD 2024"
author: "Grupo C"
date: "2024-03-26"
output: html_document
---

**PROYECTO TD 2024**

Comenzamos introduciendo los datos que vamos a tratar:

Se nos establecen tickets electrónicos y en lugar de recibirlo en papel, los usuarios deberían poder obtenerlos vía documento pdf; tenemos una carpeta 'data'
en la que constan varios tickets, el objetivo incide en analizarlos para realizar un seguimiento: evolución precios, compras más habituales, productos más consumidos, supermercado habitual, hora de compra...

Vamos a importar los datos de dicha carpeta para su posterior análisis.

Primero establecemos liberías a utilizar:

Establecemos instalación automática de los paquetes:

```{r, message=FALSE} 
#(package manager) para gestionar la instalación de librerías. 
#message=FALSE no sale cuando se compila
# Asegúrate que el paquete "pacman" está instalado
if (!require("pacman")) install.packages("pacman")

#Utilizamos la función `p_load` para la carga e instalación de paquetes
p_load(ggplot2, knitr, tidyverse,stringr)
```

Procedemos con la lectura de los ficheros en la carpeta data.
Vamos a leer aquellos ficheros que contengan extensión .txt:

```{r}
#Archivos .txt de la carpeta 'data':
#Para ello hacemos uso de la función list.files()
#Estableceremos la carpeta y el patrón buscado
#para leer dichos ficheros (txt):
#full.names para ruta completa de archivos.
list_tickets <- list.files("data", pattern = "\\.txt$", full.names = TRUE)

#Leemos ahora el contenido de uno:
ticket1 <- readLines(list_tickets[1], encoding = "UTF-8")

ticket1 <- as.data.frame(ticket1)

len_ticket1 <- as.numeric(nrow(ticket1))

supermercado <- ticket1[1,]
direccion <- ticket1[2,]
codigo_postal_ciudad <- ticket1[3,]
telefono <- ticket1[4,]
fecha_hora_operador <- ticket1[5,]
factura <- ticket1[6,]
productos <- ticket1[c(8:(len_ticket1-14)),]
total <- ticket1[len_ticket1-13,]
metodo_pago <- ticket1[len_ticket1-12,]
N.C <- ticket1[len_ticket1-4,]
importe <- ticket1[len_ticket1-1,]

ticket1.tidy <- data.frame(supermercado,direccion,codigo_postal_ciudad,
                           telefono,fecha_hora_operador,factura,
                           productos,total,metodo_pago,N.C,
                           importe)

len_ticket1.tidy <- as.numeric(nrow(ticket1.tidy))

numero_telefono <- gsub("TELÉFONO: ", "",ticket1.tidy$telefono)
ticket1.tidy$telefono <- numero_telefono

cantidades_prod <- ticket1.tidy$productos
cantidades <- str_extract(cantidades_prod, "^\\d+")
ticket1.tidy <- cbind(ticket1.tidy, Cantidades = cantidades)

productos_sin_cantidad <- gsub("^\\d+\\s*", "", ticket1.tidy$productos)
ticket1.tidy$productos <- productos_sin_cantidad

nombres_productos_sin_kg <- gsub("[Kk][Gg]\\s*", "", ticket1.tidy$productos)
ticket1.tidy$productos <- nombres_productos_sin_kg

precios <- gsub(".*\\s(\\d+[,.]\\d+)$", "\\1", ticket1.tidy$productos)
ticket1.tidy <- cbind(ticket1.tidy, Precios = precios)

nombres_productos <- gsub("[^[:alpha:] ]", "", ticket1.tidy$productos)
ticket1.tidy$productos <- nombres_productos

id_factura <- gsub("[^0-9]", "", ticket1.tidy$factura)
ticket1.tidy$factura <- id_factura

fecha <- gsub("^(\\d{2}/\\d{2}/\\d{4}).*$", "\\1",ticket1.tidy$fecha_hora_operador)
ticket1.tidy <- cbind(ticket1.tidy,Fecha = fecha)

hora <- gsub("^.*\\b(\\d{2}:\\d{2}).*$", "\\1",ticket1.tidy$fecha_hora_operador)
ticket1.tidy <- cbind(ticket1.tidy, Hora = hora)

ticket1.tidy <- subset(ticket1.tidy, select = -fecha_hora_operador)
ticket1.tidy <- subset(ticket1.tidy, select = -total)

metodo_pago <- gsub("[^[:alpha:] ]", "", ticket1.tidy$metodo_pago)
ticket1.tidy$metodo_pago <- metodo_pago

importe <- gsub(".*\\b(\\d+[,.]\\d+).*$", "\\1", ticket1.tidy$importe)
ticket1.tidy$importe <- importe

ticket1.tidy <- separate(ticket1.tidy, codigo_postal_ciudad,c("codigo postal",
                                                              "ciudad"), 
                         sep = " ")
N.C <-gsub("^N.C: (\\d+).*", "\\1", ticket1.tidy$N.C)
ticket1.tidy$N.C <- N.C
```


Con esto, ya tenemos un data frame de un ticket suficientemente pulido para
la extracción de información.

Ahora expondremos una tabla para poder ver el resultado de nuestro data frame.


```{r}
variables <- c("Supermercado","Direccion","Codigo Postal","Ciudad","Telefono",
               "Factura","Productos","Metodo de Pago","Número de Cliente",
               "Cantidad","Precio","Importe","Fecha","Hora")

descripcion <- c("Id del supermercado","Dirección",
                 "Código Postal del supermercado","Ciudad",
                 "Telefono del supermercado","Número de factura",
                 "Productos adquiridos","Método de Pago","Id del cliente",
                 "Cantidad de productos","Precio del producto","Importe final"
                 ,"Fecha de la compra",
                 "Hora de la compra")

elemento <- c("MERCADONA, S.A A-46103834","C/ MENORCA (C.C. AQUA) 19","46023",
              "Valencia","963319378","3075010680549","PATATA",
              "TARJETA BANCARIA","077763746","1","6,49","60,47","18/12/2023",
              "18:56")

tabla <- data.frame(variables,descripcion,elemento)

kable(tabla,caption = "Ejemplo de Muestra",booktabs = TRUE, label ="tab:tabla")
```


**PREGUNTAS PLANTEADAS CARA AL ANÁLISIS**

1. ¿Hay relación entre dos compras aleatorias en nuestra carpeta?

2. ¿Cuál es el promedio de gasto de los tickets?

3. ¿Producto más comprado en general?

4. ¿En qué Mercadona se ha comprado más?

5. ¿Cuál es la media de dinero que se gasta la gente cada vez que va a comprar y le dan un ticket?

6. ¿Cuál es la franja horaria más habitual en que se han producido los tickets registrados?

7. ¿Cuál es la categoría más comúnmente comprada en cada ticket?

8. ¿Existe alguna relación entre la cantidad de productos de la compra y la hora a la que se ha hecho?

9. ¿Existe alguna correlación entre el tipo de producto comprado y la hora a la que se ha hecho la compra?




