---
title: "Proyecto TD 2024"
author: "Grupo C"
date: "2024-03-26"
output: html_document
---

**PROYECTO TD 2024**

Comenzamos introduciendo los datos que vamos a tratar:

Se nos establecen tickets electrónicos y en lugar de recibirlo en papel, los usuarios deberían poder obtenerlos vía documento pdf; tenemos una carpeta 'data'
en la que constan varios tickets, el objetivo incide en analizarlos para realizar un seguimiento: evolución precios, compras más habituales, productos más consumidos, supermercado habitual, hora de compra...

Vamos a importar los datos de dicha carpeta para su posterior análisis.

Primero establecemos liberías a utilizar:

Establecemos instalación automática de los paquetes:

```{r, message=FALSE} 
#(package manager) para gestionar la instalación de librerías. 
#message=FALSE no sale cuando se compila
# Asegúrate que el paquete "pacman" está instalado
if (!require("pacman")) install.packages("pacman")

#Utilizamos la función `p_load` para la carga e instalación de paquetes

```

```{r}
p_load(ggplot2, knitr, tidyverse)
```







**PREGUNTAS PLANTEADAS CARA AL ANÁLISIS**

1. ¿Hay relación entre dos compras aleatorias en nuestra carpeta?

2. ¿Cuál es el promedio de gasto de los tickets?

3. ¿Producto más comprado en general?